【裁判字號】    95,訴,1247
【裁判日期】    950728
【裁判案由】    強盜
【裁判全文】
臺灣板橋地方法院刑事判決              95年度訴字第1247號
公  訴  人  臺灣板橋地方法院檢察署檢察官
被      告  乙○○
                    （現羈押於臺灣臺北看守所）
指定辯護人  本院公設辯護人丙○○
上列被告因強盜案件，經檢察官提起公訴（95年度偵字第8194號
），本院判決如下：
    主  文
乙○○攜帶兇器竊盜，因脫免逮捕，當場施以強暴、脅迫，未遂
，累犯，處有期徒刑肆年。扣案水果刀一把沒收。
    事  實
一、乙○○有槍砲、殺人未遂及多次竊盜前科。前因竊盜案件，
    經本院以92年度簡字第3785號刑事簡易判決判處有期徒刑四
    月，如易科罰金，以銀元三百元折算一日確定，嗣於民國93
    年10月7 日執行完畢。詎其仍不知悛悔，復意圖為自己不法
    之所有，於95年3 月31日清晨5 時20分許，持其所有客觀上
    足以對人之生命、身體安全構成威脅、具危險性可供作兇器
    使用之水果刀一把，至臺北縣新莊市○○路353 號前，見甲
    ○○用以載運果菜之車牌號碼為UE-537號自用小貨車停放該
    處路旁空地，遂掀開上開車輛右側靠近乘客座之帆布探頭進
    入，並著手行竊甲○○置於車斗上之水果，然於尚未得手之
    際，即為當時在車內駕駛座看顧之甲○○所發現，乃徒手將
    乙○○自車斗內拉出，詎乙○○為脫免逮捕，即以拳頭毆打
    甲○○左臉頰（傷害部分未據告訴），復持上開水果刀作勢
    欲砍傷甲○○，致甲○○心生畏懼，即以此方式當場對甲○
    ○施強暴、脅迫行為。嗣甲○○為維護自身安全，遂先向乙
    ○○佯稱不再追究，待乙○○轉身離去後，甲○○隨即返回
    車內取出木棍尾隨乙○○，並以行動電話報警後合力於臺北
    縣新莊市○○○路14號前逮捕乙○○，並扣得上開水果刀一
    把。
二、案經甲○○訴由臺北縣政府警察局新莊分局報請臺灣板橋地
    方法院檢察署檢察官偵查起訴。
    理  由
一、證人甲○○於警詢中所為之證述雖係被告以外之人於審判外
    之陳述，然經本院於審判期日提示後，被告乙○○及辯護人
    就證據能力方面並未聲明異議，且本院審酌證人甲○○與被
    告素不相識，僅為單純之竊盜及準強盜案件被害人，其於案
    發後記憶猶新之情況下所為之陳述，可信性甚高，被告對其
    所證述之內容復不爭執，故如引用甲○○上開陳述作為證據
    應屬適當，依刑事訴訟法第159 條之5 規定，即有證據能力
    ，合先敘明。
二、前揭事實業據被告於偵查及本院審理中均坦承不諱，核與證
    人即被害人甲○○於警詢及偵查中所證述之情節大致相符，
    並有現場照片八幀附卷可稽，及上開水果刀一把扣案可資佐
    證，足認被告上開不利於己之自白與事實相符。據此，本案
    事證明確，被告二人犯行，均堪認定。
三、論罪科刑部分
  (一)被告行為後，前於94年2 月2 日修正公布之刑法，已自95年
    7 月1 日起施行，其中修正後刑法第2 條之規定，乃係關於
    新舊法比較適用之準據法，其本身無關行為可罰性要件之變
    更，故於95年7 月1 日刑法修正施行後，如有涉及比較新舊
    法之問題，即應逕依修正後刑法第2 條第1 項規定，為「從
    舊從輕」之比較（最高法院95年度第8 次刑事庭會議決議意
    旨參照）。經查：
  修正後刑法第47條、第49條關於累犯之規定，乃以出於故意
    再犯有期徒刑以上之罪者為限，並增訂強制工作免其執行或
    執行完畢後，五年內故意再犯有期徒刑以上之罪者，以累犯
    論之規定（擬制累犯），且刪除「依軍法」受裁判者，不適
    用累犯之規定，以求司法與軍法一致。是以修正後之累犯範
    圍已有所減縮及擴張，當屬科刑規範事項之變更，自應比較
    新舊法。而本件被告係故意再犯本罪，不論依修正前後之刑
    法第47條規定，均應成立累犯，故修正後之刑法第47條並非
    較有利於被告，
  修正前刑法第25條第2 項規定：「未遂犯之處罰，以有特別
    規定者為限。」，第26條前段規定：「未遂犯之處罰，得按
    既遂犯之刑減輕之。」，而修正後刑法第25條第2 項規定：
    「未遂犯之處罰，以有特別規定者為限，並得按既遂犯之刑
    減輕之。」，僅係將原第26條前段之規定移列於第25條第2
    項後段，處罰效果與修正前並無不同，是以修正後之刑法第
    25條第2項規定並非較有利於被告。
  本案經綜合比較前述各項法律變更之結果後，修正後之法律
    規定並未對被告更為有利，依據刑法第2 條第1 項前段，應
    一體適用修正前刑法相關規定。
  (二)按所謂兇器，其種類並無限制，凡客觀上足以對人之生命、
    身體安全構成威脅，具危險性之物品均屬之。上開被告所持
    之水果刀一把，一般係作為切割水果所用之刀具，刀刃甚為
    鋒利，客觀上顯然足對人之生命、身體安全構成威脅，具有
    危險性，自屬兇器無疑。故核被告所為，係犯刑法第330 條
    第2 項、第1 項之攜帶兇器準強盜未遂罪。其已著手於竊盜
    行為之實施，惟尚未竊得財物前，即因脫免逮捕而當場施以
    強暴，為未遂犯，爰依修正前刑法第26條前段之規定，按既
    遂犯之刑度減輕其刑。
  (三)另被告前因竊盜案件，經本院以92年度簡字第3785號刑事簡
    易判決判處有期徒刑四月，如易科罰金，以銀元三百元折算
    一日確定，嗣於93年10月7 日執行完畢乙節，有臺灣高等法
    院被告前案紀錄表一份在卷可按，其受有期徒刑執行完畢後
    五年內，再犯有期徒刑以上之本罪，為累犯，應依修正前刑
    法第47條之規定加重其刑。
  (四)本件被告同時有刑之加重及減輕事由，應依刑法第71條第1
    項之規定先加後減之。本院爰審酌被告有事實欄所示之多項
    前科，有上開被告前案紀錄表一份附卷可稽，可徵其素行非
    佳，犯罪之動機僅係為竊取價值些許價值不高之水果果腹，
    尚非出於十分卑劣之動機、惡性尚非重大，惟其持刀恫嚇被
    害人以脫免逮捕，對於被害人生命、身體所造成之威脅不輕
    ，暨其犯罪後坦承犯行之態度等一切情狀，量處如主文所示
    之刑，以示懲儆。
  (五)末按沒收為從刑之一種，附屬於主刑，不生比較輕重問題，
    亦不容與其他刑法總則規定割裂適用，本件既應適用修正前
    刑法相關規定，業如前述，則沒收部分自亦應一體適用。準
    此，前揭扣案之水果刀一把為被告所有供犯本案犯行所用之
    物，業據其供承在卷，揆諸前揭一體適用之原則，爰依修正
    前刑法第38條第1 項第2 款之規定併予宣告沒收之。
據上論斷，應依刑事訴訟法第299 條第1 項前段，刑法第2 條第
1 項前段、第330 條第2 項、第1 項（未修正）、修正前刑法第
26條前段、第47條、第38條第1 項第2 款，判決如主文。
本案經檢察官涂永欽到庭執行職務。
中    華    民    國    95    年    7     月    28    日
                刑事第十八庭  審判長法  官 李幼妃
                                    法  官 鄭燕璘
                                    法  官 張紹省
以上正本證明與原本無異。
如不服本判決應於送達後十日內向本院提出上訴狀。
                                    書記官 周雅玲
中    華    民    國    95    年    7     月    28    日
附錄本案論罪科刑法條全文：
中華民國刑法第329條：
竊盜或搶奪，因防護贓物、脫免逮捕或湮滅罪證，而當場施以強
暴、脅迫者，以強盜罪。
中華民國刑法第330條
犯強盜罪而有第321 條第1 項各款情形之一者，處七年以上有期
徒刑。
前項之未遂犯罰之。


司法院資訊處製作；財團法人民間司法改革基金會備份。
